臺灣高等法院臺中分院刑事判決　　95年度上重更(一)字第80號
上　訴　人
即　被　告　乙○○
　　　　　　　　　　（現另案於臺灣雲林監獄執行中）
選任辯護人　張居德　律師
上列上訴人因毒品危害防制條例案件，不服臺灣彰化地方法院94
年度訴字第878號中華民國95年3月31日第一審判決（起訴案號：
臺灣彰化地方法院檢察署93年度偵字第2118號），提起上訴，經
判決後由最高法院發回更審，本院判決如下：
    主  文
原判決撤銷。
乙○○共同連續販賣第一級毒品，累犯，處有期徒刑拾貳年，扣
案如附表壹所示之海洛因拾柒包均沒收銷燬之、如附表貳所示之
物均沒收之；未扣案如附表參所示因販賣第一級毒品所得之財物
新台幣捌仟元沒收之，如全部或一部不能沒收時，以其財產抵償
之。又連續轉讓第二級毒品，累犯，處有期徒刑壹年。主刑部分
應執行有期徒刑拾貳年陸月。
被訴販賣第二級毒品部分，無罪。
    事　實
一、乙○○素行不佳，前曾有違反麻醉藥品管理條例、槍砲彈藥
    刀械管制條例、偽造文書、妨害公務、竊盜、贓物等前科紀
    錄，後又於民國（下同）八十九年間再因犯贓物、違反毒品
    危害防制條例案件，經台灣彰化地方法院分別判處有期徒刑
    八月及有期徒刑十月確定，並於九十年五月十五日入監執行
    及接續執行，至九十一年八月五日始因縮短刑期假釋付保護
    管束出監，於九十一年十月二十五日，因縮刑假釋期滿且未
    經撤銷假釋，而視為執行完畢。猶不知悔改，復明知海洛因
    及安非他命業經毒品危害防制條例分別列為第一、二級毒品
    管制，依法係不得販賣及轉讓，詎其仍為下列之行為：
（一）乙○○為圖謀厚利，竟基於販賣第一級毒品海洛因之概括
      犯意，先於某不詳時間、地點，向不詳姓名、年籍、住居
      所之成年人購入第一級毒品海洛因（重量不詳）後，緣有
      吳世茂自九十三年一月中旬某日起，至九十三年三月五日
      止，先後多次撥打乙○○所持用之0000000000
      號行動電話，表示欲購買第一級毒品海洛因，乙○○應允
      後決定以高於進價之價格販賣海洛因予吳世茂，雙方約定
      交易之時間、地點後，乙○○即各以二千元之代價，在其
      臺中縣大雅鄉住處附近某不詳地點，連續四次販賣第一級
      毒品海洛因予吳世茂施用，每次均販賣一包（重量不詳）
      ，其中或由乙○○親自交付第一級毒品海洛因予吳世茂；
      或由乙○○委由某二名姓名、年籍、住居所均不詳之成年
      男子，前往交付第一級毒品海洛因予吳世茂。
（二）乙○○另行起意，基於轉讓第二級毒品安非他命之概括犯
      意，先後於九十三年一月間某日、九十三年二月間某日，
      及九十三年三月六日上午十時許，先後在臺中市○○路○
      段一三五號詹正儀住處及辦公室內，連續三次以無償之方
      式，轉讓第二級毒品安非他命予詹正儀施用，每次一包（
      每次之量僅可供施用三次，均未超過一公克）。
二、嗣於九十三年三月六日晚間八時三十分許，在彰化縣永靖鄉
    ○○村○○路二五八號前，當場為埋伏員警查獲乙○○與連
    國雄（業已因死亡，另由檢察官為不起訴處分確定在案）二
    人正坐在連國雄所駕駛之車牌號碼ＫＹ－九八五五號自小客
    車內，並自乙○○身上所背黑色背包一只內，及其所駕駛車
    牌號碼ＮＱ－八六八八號自小客車內，分別扣得屬其所有之
    圓柱型第一級毒品海洛因塊二塊、分裝妥之第一級毒品海洛
    因十五包（以上第一級毒品海洛因共計十七包，經送鑑驗，
    其驗餘合計淨重為九十四點三八公克、空包裝重十三點七三
    公克，純度百分之五十六點三五，純質淨重五十三點一八公
    克）、第二級毒品安非他命二包（警秤毛重七點四五公克）
    、海洛因殘渣袋五個、安非他命玻璃吸食器二支、削尖吸管
    六支、毒品清掃刷一支、分裝袋二疊、電子磅秤一臺、現金
    八萬一千元、門號0000000000號及000000
    0000號ＯＫＷＡＰ牌、ＢＥＮＱ牌行動電話各一支及葡
    萄糖粉一袋、電擊棒一支、金飾一包等物；另於九十三年三
    月八日經警借提乙○○前往其所承租位在臺中縣大雅鄉○○
    村○○路一之十號二樓住處內，扣得葡萄糖粉一罐、葡萄糖
    粉一包、已使用過殘留海洛因分裝袋一疊及未使用過之毒品
    分裝袋（有大、中、小）一大包等物。
三、案經彰化縣警察局移送臺灣彰化地方法院檢察署檢察官偵查
    起訴。
    理  由
一、訊據上訴人即被告（下稱被告）乙○○對於上開連續轉讓第
    二級毒品安非他命之犯罪事實及其於九十三年三月六日、同
    年三月八日為警在上址分別查獲上開物品等事實均供認不諱
    （見本院更一卷第五五頁、第五七頁、第九一頁至第九二頁
    ），惟矢口否認有販賣第一級毒品海洛因之犯行，辯稱：伊
    並未販賣海洛因予吳世茂，扣案之上開毒品海洛因都是伊自
    己要施用的，另扣案之上開吸食器、吸管、分裝袋、磅秤等
    ，都是伊施用安非他命所用的。葡萄糖粉是加咖啡用的，八
    萬一千元是伊拿錢去買毒品剩下來的錢，不是伊販賣毒品所
    得到的錢，手機二支是伊日常生活及家裡所使用的，手機0
    000000000、0000000000是伊女朋友的
    ，紅色的三星牌是伊女朋友的，0000000000號、
    0000000000號這二支是伊的，電擊棒是出去買東
    西用的，殘渣袋、糖粉、使用過分裝袋都是伊在施用毒品用
    的，不是供販賣毒品所用的云云。經查：
（一）轉讓第二級毒品部分：證人詹正儀於原審審理時已到庭結
      證稱：「被告乙○○確曾先後於九十三年一月間某日、九
      十三年二月間某日，及九十三年三月六日上午十時許，先
      後在臺中市○○路○段一三五號我住處及辦公室內，連續
      三次以無償之方式，轉讓第二級毒品安非他命給我施用」
      等語（見原審九十五年三月十七日審判筆錄），經核與被
      告上開自白相符（轉讓安非他命部分），足認被告上開自
      白與事實相符，堪足採信。是罪證明確，被告此部分犯行
      堪以認定。
（二）販賣第一級毒品部分：證人吳世茂於警詢時證稱：「我
      於九十三年二月九日開始施用海洛因，最後一次施用是於
      同年三月十七日許，在住處施用海洛因。我所施用之海洛
      因是向乙○○所購買，每次約購買二千至三千元，共購買
      過四次」等語（見0000000000號警卷第一六頁
      ）。於九十四年二月十七日偵查時證稱：「我確實有向乙
      ○○買過海洛因，約四次。」等語（見偵查卷第一九六頁
      ）。於九十四年三月四日偵查時到庭結證稱：「0000
      000000號行動電話是我的電話，我於九十三年三月
      初，有用這個行動電話打給被告乙○○的手機00000
      00000號購買毒品，都是在他住宅附近交易，他有時
      住員林，有時住大雅、沙鹿，當時他正被通緝，所以常換
      來換去。我向他買過海洛因四、五次，時間是在九十三年
      三月七日以前，我差不多約隔八、九天或是十幾天會跟他
      買一次，假如有朋有一起吸食時，我約隔二、三天會去向
      他買」等語（見偵查卷第二０八頁至第二一０頁）。於原
      審交互詰問時又到庭結證稱：「（辯護人問：你認識被告
      ？）我認識。」；「（辯護人問：認識多久？）我忘記了
      ，時間都過去二年」；「（辯護人問：跟被告買過毒品？
      ）以前有」；「（辯護人問：毒品是買海洛因，或是安非
      他命？）是海洛因，但那次交易不是他賣給我，是他朋友
      」；「（辯護人問：請詳述買毒品經過？）經過二年了，
      經過我實在沒辦法說，我已經忘記了，最後一次是他朋友
      ，名字我不知道，他朋友用車子載我，本來說要去南部買
      ，他朋友說他有，他朋友就說要賣給我，我以前在地檢署
      已經陳述過了，以地檢署的陳述為準」；「（檢察官問：
      你是從什麼時候有跟被告購買毒品？）我的印象在員林，
      有警察要抓他的時候，他說要搬到沙鹿來住，叫我幫他找
      房子住，之後，他在那地方被人家搶劫之後，搬到臺中大
      雅的時候，那時候我才跟他比較有聯繫」；「（檢察官問
      ：他被搶之後多久，你跟他買毒品，買何種毒品？）大約
      二、三個月之後，海洛因、安非他命都有。安非他命沒有
      買成功」；「（檢察官問：海洛因有成功？）是的」；「
      （檢察官問：一次多少？）二、三千元」；「（檢察官問
      ：海洛因多久買一次？）大約七、八天買一次」；「檢察
      官問：在哪裡？我都是去大雅找他買海洛因」；「（檢察
      官問：提示偵查卷九十四年三月四日吳世茂供述內容有何
      意見？）這筆錄實在，安非他命不實在，安非他命沒有跟
      他買成功」；「（檢察官問：你購買海洛因的時候，是被
      告親自拿給你？）我跟被告買的，我先打電話給他，然後
      他如果有，就叫別人拿去給我，我拿錢給送貨來給我的人
      ，我現在還有欠被告錢，是另外向他借的」；「檢察官問
      ：你跟被告有無仇？）沒有」；「（辯護人問：你說被告
      朋友拿毒品給你，你為何知道是被告叫他拿給你？）因為
      我有跟被告電話聯絡」；「（受命法官問：你向被告買海
      洛因、安非他命總共幾次？）我忘記了」；「（受命法官
      問：二千元有幾次，三千元有幾次？）我忘記了」；「（
      審判長問：你如何知道向被告買，透過什麼管道？）朋友
      介紹的，我之前不認識被告」；「（審判長問：當時送貨
      給你的人都是同一個人還是不同的人？）不同人，總共有
      二個人，都是二十歲以上的男子」等語（見原審九十四年
      十一月二十九日審判筆錄）。此外復有扣案之上開海洛
      因十七包、電子磅秤一台、行動電話一具（指門號000
      0000000號ＢＥＮＱ牌）及現金八萬一千元等足稽
      。而該扣案之上開十七包海洛因經送鑑定結果均含有毒品
      海洛因成分（驗餘合計淨重九十四點三八公克、空包裝重
      十三點七三公克，純度百分之五十六點三五，純質淨重五
      十三點一八公克），亦有法務部調查局九十三年四月二十
      七日調科壹字第一四００一００四四號鑑定通知書一紙附
      卷可按（見偵查卷第一一七頁）。參以上開海洛因經鑑
      定結果純度高達百分之五十六點三五，衡以經驗法則判斷
      ，以如此高之純度，當非僅係供被告平日施用所用，亦無
      疑義。又苟被告並無販賣海洛因之犯行，何以被告會一
      次販入上開十七包海洛因？且會備有上開電子磅秤一台？
      益見被告應有販賣海洛因之犯行無疑。查我國查緝毒品
      海洛因之施用或販賣，一向執法甚嚴，對於販賣海洛因者
      尤科以重度刑責，又販賣海洛因既係違法行為，當非可公
      然為之，亦無公定價格，且容易分裝並增減份量，而每次
      買賣之價量，可能隨時依雙方關係深淺、資力、需求量及
      對行情之認知、來源是否充裕、購買者被查獲時供述購買
      對象之可能風險之評估等情形，而異其標準，非可一概而
      論；販賣之利得，除被告坦承犯行或價量俱臻明確外，委
      難察得實情，販賣之人從價差或量差中牟利之方式雖異，
      其意圖營利之販賣行為則同一。兼以海洛因量微價高，販
      賣者確有暴利可圖，茍非意圖販賣營利，一般人焉有可能
      甘冒重度刑責而販賣海洛因。本案因被告否認販賣海洛因
      之犯行，亦無法得知販入海洛因之實際重量，致無法查得
      被告販賣之確實利潤為何，惟依前述之推論，苟被告無相
      當利潤可圖，自無甘冒重典，而將數量、價值非低之毒品
      海洛因逕依購入之價格轉售之理，益見被告主觀上應具有
      營利之意圖甚明。至證人吳世茂於警詢時雖證稱其每次
      向被告購買海洛因約購買二千至三千元，共購買過四次等
      語，於偵查時證稱共向被告購買過海洛因四、五次等語，
      於原審證稱其每次向被告買海洛因二、三千元，已忘記買
      幾次海洛因等語，以致前後稍有不符，惟本院本罪疑唯輕
      之原則，認應以最有利於被告之方式計算，即證人吳世茂
      共向被告購買過四次海洛因，每次購買一包，價錢為二千
      元，附此敘明。綜上所述，足證被告上開所辯顯係飾卸
      之詞，不足採信，是罪證明確，其此部分犯行亦堪以認定
      。又被告於本院審理時雖請求再傳喚證人吳世茂，惟該證
      人前於原審審理時已到庭接受交互詰問，且詰問明確，有
      筆錄足憑，故本院認無再傳喚該證人之必要，併此說明。
二、按被告以外之人於審判外之陳述，雖不符前四條之規定，而
    經當事人於審判程序同意作為證據，法院審酌該言詞陳述或
    書面陳述作成時之情況，認為適當者，亦得為證據。當事人
    、代理人或辯護人於法院調查證據時，知有第一百五十九條
    第一項不得為證據之情形，而未於言詞辯論終結前聲明異議
    者，視為有前項之同意，刑事訴訟法第一百五十九條之五第
    一項、第二項亦有明定。查被告及其選任辯護人對於證人詹
    正儀、吳世茂等二人上開審判外陳述之證據能力，均表示沒
    有意見（見本院更一卷第五六頁），並未於本院言詞辯論終
    結前聲明異議，本院審酌該證人之上開筆錄作成時之情況，
    並非在非自由意志之情況下所為之陳述，且距離案發時間較
    近，所陳較符事實，認為適當，依刑事訴訟法第一百五十九
    條之五第一項、第二項之規定，自得為證據。
三、查被告行為後，關於刑法第五十六條連續犯之規定，雖經總
    統於九十四年二月二日公布廢除，並自九十五年七月一日起
    生效，惟廢除連續犯後須依數罪併罰之規定處罰，經比較後
    並非較有利於被告，依修正後刑法第二條第一項前段之規定
    ，自應適用行為時即修正前刑法第五十六條之規定論以連續
    犯。又刑法第五十一條定執行刑之規定於上開時間亦經公布
    修正，修正前刑法第五十一條規定：「數罪併罰，分別宣告
    其罪之刑，依左列各款定其應執行者：」，其中第五款規定
    ：「宣告多數有期徒刑者，於各刑中之最長期以上，各刑合
    併之刑期以下，定其刑期。但不得逾二十年」，修正後刑法
    第五十一條第五款規定：「宣告多數有期徒刑者，於各刑中
    之最長期以上，各刑合併之刑期以下，定其刑期。但不得逾
    三十年。」，比較新舊法律結果，修正後之規定並非較有利
    於行為人，依修正後刑法第二條第一項前段之規定，仍應依
    修正前刑法第五十一條第五款之規定定被告應執行之刑。另
    關於罰金最低額部分，依修正後刑法第三十三條第五款規定
    為「罰金：新臺幣一千元以上，以百元計算之」，較舊法所
    定罰金最低額為銀元一元以上為重，並非較有利於被告，依
    修正後刑法第二條第一項前段之規定，自應適用修正前刑法
    第三十三條第五款關於罰金最低額之規定。均合先說明。
四、按「安非他命類」 (Amphetamine-like）藥品，前經行政院
    衛生署於六十九年十二月八日衛署藥字第三０一一二四號公
    告，禁止輸入、製造、販賣，而屬於藥事法第二十二條第一
    款所規定之禁藥，嗣經同署於七十九年十月九日，以衛署藥
    字第九０四一四二號公告列入麻醉藥品管理條例第二條第四
    款所定「化學合成麻醉藥品」管理，惟仍不失其為禁藥之性
    質，不得非法持有及轉讓。故轉讓第二級毒品安非他命，同
    時犯有毒品危害防制條例第八條第二項及藥事法第八十三條
    第一項之罪。而藥事法業已於九十三年四月二十一日修正公
    布生效，修正後藥事法第八十三條第一項規定，明知為偽藥
    或禁藥，而販賣、供應、調劑、運送、寄藏、牙保、轉讓或
    意圖販賣而陳列者，處七年以下有期徒刑，得併科新臺幣五
    百萬元以下罰金；然修正前藥事法第八十三條第一項，就明
    知為偽藥或禁藥，而販賣、供應、調劑、運送、寄藏、牙保
    、轉讓或意圖販賣而陳列者，係處五年以下有期徒刑，得併
    科新臺幣十萬元以下罰金。被告行為後法律有變更，比較修
    正前後之法律，以修正前之藥事法第八十三條第一項規定有
    利於被告，自應適用行為時法即修正前藥事法第八十三條第
    一項之規定處斷。再查肅清煙毒條例名稱業於八十七年五月
    二十日修正為毒品危害防制條例，並於同日修正公布全文，
    同年月二十二日起生效施行。於該條例中將毒品依其成癮性
    、濫用性及對社會危害性分為三級，而甲基安非他命則明定
    列為第二級毒品，轉讓第二級毒品者，同條例第八條第二項
    定有處罰之明文，即處六月以上五年以下有期徒刑，得併科
    新臺幣七十萬元以下罰金。毒品危害防制條例嗣又修正，於
    九十二年七月九日公布，九十三年一月九日施行，其中第八
    條增訂第四項「轉讓毒品達一定數量者，加重其刑至二分之
    一，其標準由行政院定之。」之加重處罰規定。從而本件被
    告所轉讓之第二級毒品安非他命，雖同時亦為藥事法所公告
    之禁藥，但為法條競合，應優先適用較重之毒品危害防制條
    例第八條第二項之規定處斷，附此說明。
五、核被告所為，係犯毒品危害防制條例第四條第一項之販賣第
    一級毒品罪（販賣予吳世茂部分）及同條例第八條第二項之
    轉讓第二級毒品罪（轉讓予詹正儀部分）。其販賣第一級毒
    品海洛因前之持有第一級毒品犯行，及轉讓第二級毒品安非
    他命前之持有第二級毒品犯行，均已分別為販賣第一級毒品
    海洛因罪及轉讓第二級毒品安非他命罪之高度行為所吸收，
    均不另論罪。至其先後四次販賣第一級毒品海洛因犯行，及
    先後三次轉讓第二級毒品安非他命犯行，均係犯罪構成要件
    相同，顯係基於概括犯意反覆為之，均為連續犯，應各依修
    正前刑法第五十六條之規定論以一罪，除販賣第一級毒品罪
    之法定刑為死刑或無期徒刑部分，依刑法第六十四條第一項
    、第六十五條第一項之規定不得加重外，餘均依法加重其刑
    。再被告與姓名、年籍、住居所均不詳之二名成年男子，就
    販賣第一級毒品海洛因部分，具有犯意聯絡及行為分擔，均
    為共同正犯（按該二名成年男子負責交付海洛因予吳世茂，
    係參與犯罪構成要件之行為，故均為共同正犯）。另被告素
    行不佳，前曾有違反麻醉藥品管理條例、槍砲彈藥刀械管制
    條例、偽造文書、妨害公務、竊盜、贓物等前科紀錄，後又
    於八十九年間再因犯贓物、違反毒品危害防制條例等案件，
    經台灣彰化地方法院分別判處有期徒刑八月及有期徒刑十月
    確定，並於九十年五月十五日入監執行及接續執行，至九十
    一年八月五日始因縮短刑期假釋付保護管束出監，於九十一
    年十月二十五日，因縮刑假釋期滿且未經撤銷假釋，而視為
    執行完畢，有台灣高等法院被告前案紀錄表足按，其於五年
    以內再故意犯本件有期徒刑以上之罪，不論依修正前之刑法
    第四十七條，或修正後之刑法第四十七條第一項之規定，均
    構成累犯，對被告而言並無有利或不利之情形，自不生新舊
    法比較之問題，應逕依修正前之刑法第四十七條，論以累犯
    ，除販賣第一級毒品罪之法定刑為死刑或無期徒刑部分，依
    刑法第六十四條第一項、第六十五條第一項之規定不得加重
    外，餘均依法遞加其刑。又被告所犯之上開二罪間，犯意各
    別、行為互異，應依修正前刑法第五十一條第五款之規定合
    併定其應執行刑。另被告於九十三年一月間某日及九十三年
    二月間某日轉讓安非他命予詹正儀部分雖未經起訴，但因此
    部分與已起訴之同年三月六日上午十時許轉讓安非他命部分
    ，係屬具有連續關係之裁判上一罪，為起訴效力所及，本院
    自應併予審判。
六、原審予以論罪科刑，固非無見，惟查（一）轉讓安非他命部
    分，公訴人僅起訴九十三年三月六日上午十時許轉讓部分，
    原判決就被告另於九十三年一月間某日、九十三年二月間某
    日轉讓安非他命部分併予審判，而未說明併予審判之理由，
    已有未合。（二）被告販賣海洛因予Ａ男及於九十四年三月
    五日販賣海洛因予吳世茂部分，並不能證明（詳如後述），
    原判決就此部分亦併予論罪科刑，自有違誤。（三）被告販
    賣安非他命予吳世茂部分尚未著手，販賣安非他命予不特定
    人之部分，則不能證明（均如後述），原判決就此部分亦予
    以論罪科刑，亦有可議。被告上訴意旨否認販賣海洛因予吳
    世茂及空口指摘轉讓第二級毒品部分判決不當，雖均無理由
    ，但否認販賣安非他命，則非無理由，且原判決復有上述可
    議之處，應由本院將原判決予以撤銷改判。復查被告販賣第
    一級毒品海洛因部分，僅販賣予吳世茂一人，且每次僅販賣
    二千元，係屬少量交易，販賣總所得亦僅區區八千元，其惡
    性與犯罪情節較諸大量走私進口或長期販賣毒品之「大盤」
    、「中盤」毒販有重大差異，而販賣第一級毒品罪為死刑或
    無期徒刑之罪，可謂情輕法重，其犯罪情狀在客觀上非無可
    憫恕之處，本院認如科以最低刑度仍嫌過重，爰依刑法第五
    十九條之規定酌量減輕其刑。至上開加重、減輕之事由，應
    依法先加重後減輕之。茲審酌被告之品行不佳（前曾有多次
    犯罪前科，已如前述）及其犯罪之動機、目的係為圖得一己
    之不法利益而販賣第一級毒品、販賣第一級毒品期間之長短
    、次數、轉讓第二級毒品期間之長短、次數，販賣、轉讓毒
    品均係助長毒品之流通管道，危害社會治安非輕，及其犯後
    坦承轉讓第二級毒品，惟否認販賣第一級毒品等一切情狀，
    分別量處如主文第二項所示之刑，並定其應執行刑，以示懲
    儆。至扣案如附表壹所示之海洛因，均為查獲之毒品，應依
    毒品危害防制條例第十八條第一項前段之規定宣告沒收銷燬
    之；扣案如附表貳編號一所示之供前開附表壹所示之第一級
    毒品海洛因包裝用之外包裝袋十七只，依上揭法務部調查局
    之鑑定報告所記載（空包裝重十三點七三公克），足認上開
    供第一級毒品海洛因包裝用之外包裝袋十七只，係可與包裝
    內之毒品分離，而外包裝袋主要作用在於包裹毒品，防其裸
    露、潮濕，便於被告攜帶販賣毒品，且屬被告所有，業據被
    告供承在卷，應依毒品危害防制條第十九條第一項前段之規
    定宣告沒收之；又扣案如附表貳編號二、三所示之物，亦係
    被告所有供販賣第一級毒品海洛因所用之物，亦應依同條例
    第十九條第一項前段之規定宣告沒收之；至扣案如附表貳編
    號四所示之現金八萬一千元，經原審當庭質之被告，被告坦
    承係其於查獲當日向綽號「大頭」之購買扣案之毒品後所剩
    餘之錢（見原審九十五年三月十七日審判筆錄），惟查依毒
    品危害防制條例第十九條第一項規定：「犯第四條至第九條
    、第十二條、第十三條或第十四條第一項、第二項之罪者，
    其供犯罪所用或因犯罪所得之財物，均沒收之，如全部或一
    部不能沒收時，追徵其價額或以其財產抵償之」，此係採義
    務沒收主義，凡供販賣毒品所用或因犯罪所得之財物，均應
    宣告沒收，不能沒收時，追徵其價額或以其財產抵償之，法
    院無審酌之餘地，再參以刑法上所謂販賣行為，不以販入後
    復行賣出為必要，只要以營利為目的，而有販入或賣出二者
    其一之行為，即足構成，雖未及賣出，仍屬販賣既遂，其後
    復分次賣出，與先前之販入行為，均為販賣犯行而構成連續
    犯，從而上開扣案之八萬一千元既係供購第一級毒品海洛因
    所剩下之錢，當亦屬供犯罪（指犯販入海洛因之販賣第一級
    毒品罪）所用之財物，自應依毒品危害防制條第十九條第一
    項之規定宣告沒收之（此部分因已扣案，並無全部或一部不
    能沒收時，以被告之財產抵償之之問題）。又未扣案如附表
    參所示被告販賣第一級毒品所得之八千元，亦應依同條例第
    十九條第一項之規定宣告沒收，如全部或一部不能沒收時，
    則以被告之財產抵償之。至另扣案之第二級毒品安非他命二
    包（警秤毛重七點四五公克）、海洛因殘渣袋五個、安非他
    命玻璃吸食器二支、削尖吸管六支、毒品清掃刷一支、分裝
    袋二疊、門號0000000000號ＯＫＷＡＰ牌行動電
    話一支、葡萄糖粉一袋、葡萄糖粉一罐、葡萄糖粉一包、已
    使用過殘留海洛因分裝袋一疊及未使用過之毒品分裝袋（有
    大、中、小）一大包等物，雖均係被告所有之物，然因被告
    本身即有施用第一、二級毒品之習慣，且亦查無其他積極證
    據足以證明此部分之扣案物品係與本件被告販賣第一級毒品
    海洛因及轉讓第二級毒品安非他命有關，且部分業已應於被
    告所另涉之施用第一、二級毒品案件中（即原審九十三年度
    訴緝字第七號）宣告沒收銷燬及沒收（按沒收為從刑之一種
    ，依主從不可分原則，應附隨於主刑而同時宣告之），爰均
    不於本件宣告沒收銷燬及沒收，併予敘明。又扣案之黑色背
    包一只、電擊棒一支、金飾一包等物，雖均係被告所有之物
    ，然因並無其他積極證據，足以證明係與本件被告販賣第一
    級毒品海洛因及轉讓第二級毒品安非他命之犯罪行為有關，
    又非屬禁物，核與沒收之要件不符，亦不予宣告沒收之，同
    此敘明。
七、公訴意旨另以：被告復先後於九十三年三月二日下午二時
    許前，在臺中縣清泉崗附近某不知店名之便利商店前，以三
    千元之代價販賣第一級毒品海洛因一包（重量不詳）予Ａ男
    ；九十三年三月六日晚間八時三十分許前之某時，在彰化
    縣永靖鄉○○村○○路二五八號前，以四千元之代價販賣第
    一級毒品海洛因一包（重量不詳）予Ａ男，因認被告此部分
    犯行亦涉有毒品危害防制條例第四條第一項販賣第一級毒品
    之罪嫌云云。查公訴人認被告涉犯此部分販賣第一級毒品之
    犯行，無非係以Ａ男於警詢及偵查時之證詞為其論據，惟訊
    據被告堅決否認此部分犯行，且查證人Ａ男於警詢證稱：「
    我於九十三年三月二日下午二時許，在臺中縣清泉崗附近，
    向被告購買三千元之毒品；於九十三年三月六日晚間八時三
    十分許，在彰化縣永靖鄉○○村○○路二五八號前，向被告
    購買四千元之毒品」等語（見偵查卷第二八頁），於偵查時
    則證稱：「我於九十三年三月二日下午二時許，在臺中縣清
    泉崗附近之便利商店，向被告購入四千元之海洛因；於九十
    三年三月六日晚間八時三十分許，在彰化縣永靖鄉○○村○
    ○路二五八號前，向被告購買三、四千元之海洛因」等語（
    見偵查卷第四一頁），其對於上開二次購買海洛因之價錢，
    前後所供不符，非無瑕疵可指，並無法資為不利於被告之證
    明。此外復查無其他確切證據足以證明被告確有此部分犯行
    ，是被告此部分犯罪並不能證明。惟因公訴人認此部分與上
    開科刑之販賣第一級毒品部分係屬具有連續關係之裁判上一
    罪，故不另為無罪之諭知，附此說明。
八、又被告係於九十三年九月十七日即因毒品危害防制條例案件
    ，經檢察官發交台灣雲林第二監獄執行，嗣於九十三年十二
    月十七日由台灣雲林第二監獄移入台灣雲林監獄執行，現仍
    在該監執行中，執行期滿之日為九十八年二月十六日，有台
    灣彰化地方法院檢察署檢察官執行指揮書影本二份及台灣雲
    林監獄九十五年十二月二十七日雲監和總字第0950008017號
    函一份等附卷可稽（見本院更一卷第六二頁至第六四頁）。
    準此，被告自不可能於九十四年三月五日下午五時三十六分
    ，與吳世茂以行動電話約定出售一萬元之海洛因一包予吳世
    茂。原判決認被告尚於九十四年三月五日下午五時三十六分
    ，與吳世茂以行動電話約定出售一萬元之第一級毒品海洛因
    一包予吳世茂，並委由一名不詳姓名之男子前往交付一包海
    洛因予吳世茂云云，容有誤會。
九、公訴意旨另以：被告自九十三年一月中旬某日起至同年三月
    五日止，與吳世茂約在台中縣大雅鄉住處附近，販賣第二級
    毒品安非他命予吳世茂一、二次，因認被告此部分行為亦涉
    有毒品危害制條例第四條第二項販賣第二級毒品之罪嫌云云
    。按犯罪事實應依證據認定之，無證據不得認定犯罪事實；
    不能證明被告犯罪者，應諭知無罪之判決，刑事訴訟法第一
    百五十四條第二項、第三百零一條第一項分別定有明文。又
    認定不利於被告之事實，須依積極證據，苟積極證據不足為
    不利於被告事實之認定時，即應為有利於被告事實之認定，
    更不必有何有利之證據；另認定犯罪事實所憑之證據，雖不
    以直接證據為限，間接證據亦包括在內，然而無論直接或間
    接證據，其為訴訟上之證明，須於通常一般之人均不致有所
    懷疑，而得確信其為真實之程度者，始得據為有罪之認定，
    倘其證明尚未達到此一程度，而有合理性之懷疑存在時，即
    無從遽為有罪之確信（最高法院三十年上字第八一六號及七
    十六年臺上字第四九八六號判例參照）。次按刑事訴訟法第
    一百六十一條已於九十一年二月八日修正公布，其第一項規
    定：檢察官就被告犯罪事實，應負舉證責任，並指出證明之
    方法。因此檢察官對於起訴之犯罪事實，應負提出證據及說
    服之實質舉證責任。倘其所提出之證據，不足為被告有罪之
    積極證明，或其指出證明之方法，無從說服法院以形成被告
    有罪之心證，基於無罪推定之原則，自應為被告無罪判決之
    諭知（最高法院九十二年臺上字第一二八號判例參照）。查
    本件公訴人認被告涉犯上開販賣第二級毒品犯行，無非係以
    此部分犯罪事實，業經證人吳世茂於警、偵訊中指述屬實，
    並有扣案之安非他命二包（警秤毛重七點四五公克）可資佐
    證，為其論據。惟訊據被告堅決否認有販賣第二級毒品之犯
    行，辯稱：伊並未販賣安非他命予吳世茂，至扣案之二包安
    非他命係供伊自己施用，並非供販賣之用云云。經查販賣毒
    品罪之著手，須有議定買賣毒品數量、價錢、地點之行為，
    如僅買方表示要買，賣方未應允，自難謂已著手販賣行為。
    查本件證人吳世茂於於警、偵訊中固曾供稱其於九十四年三
    月四日下午一時二分，曾以其所持用之000000000
    0號行動電話，撥打被告所持用之0000000000號
    行動電話表示欲購買第二級毒品甲基安非他命四分之一錢等
    語，但同時陳稱：「因沒錢未購買成」、「我跟被告買很多
    次安非他命都沒有買成功，九十三年三月四日這次也沒有買
    成功」等語（見0000000000號警卷第一五頁、偵
    查卷第二０九頁）。且該證人（即吳世茂）於原審交互詰問
    時復到庭結證稱：「我認識被告乙○○，我曾向被告購買安
    非他命，但因為我向被告表示是要用欠的，被告不答應，所
    以安非他命沒有買成功」等語（見原審卷第一０二頁至第一
    ０三頁），足見證人吳世茂雖曾表示欲向被告購買安非他命
    ，然因係欲以賒欠之方式為之，未為被告所應允，準此即與
    「販賣之著手」要件不符，是本件尚無法認被告已著手實施
    販賣第二級毒品之行為，核與販賣第二級毒品罪之構成要件
    不合。至扣案之上開安非他命雖屬被告所有，但並非在被告
    販賣予證人吳世茂時所當場查扣之物，且被告本身又有施用
    第二級毒品安非他命之行為（有台灣高等法院被告前案紀錄
    表足按），是並無法以警方曾於九十三年三月六日晚間八時
    三十分許，在彰化縣永靖鄉○○村○○路二五八號前查獲上
    開安非他命二包，即逕以之充為被告販賣第二級毒品安非他
    命予吳世茂之證據。此外復查無其他確切證據足資證明被告
    確有販賣第二級毒品安非他命之犯行，是被告此部分犯罪並
    不能證明，自應為無罪之判決。又本件遍查全卷亦無證據足
    資證明被告確有販賣第二級毒品安非他命予不特定人之犯行
    （按該不特定之人究係於何時、何地，向被告購買多少安非
    他命，均無證據可資證明，是此部分亦不能證明），亦併此
    說明。
十、據上論斷，應依刑事訴訟法第三百六十九條第一項前段、第
    三百六十四條、第二百九十九條第一項前段、第三百零一條
    第一項、毒品危害防制條例第四條第一項、第八條第二項、
    第十八條第一項前段、第十九條第一項、刑法第十一條前段
    、第二條第一項前段、第二十八條、第五十九條、修正前刑
    法第五十六條、第四十七條、第五十一條第五款，判決如主
    文。
本案經檢察官甲○○到庭執行職務。
中　　華　　民　　國　　96　　年　　2 　　月　　27　　日
            刑事第八庭  審判長法  官  羅  得  村
                              法  官  陳  宏  卿
                              法  官  劉  榮  服
上列正本證明與原本無異。
除被告對販賣第二級毒品部分不得上訴外，餘均得上訴。
如不服本判決應於收受送達後十日內向本院提出上訴書狀，其未
敘述上訴之理由者並得於提起上訴後十日內向本院補提理由書（
均須按他造當事人之人數附繕本）。
                              書記官  周  巧  屏
中　　華　　民　　國　　96　　年　　3 　　月　　1 　　日
附錄本案論罪科刑法條：
毒品危害防制條例第四條第一項：
製造、運輸、販賣第一級毒品者，處死刑或無期徒刑；處無期徒
刑者，得併科新臺幣一千萬元以下罰金。
毒品危害防制條例第八條第二項：
轉讓第二級毒品者，處六月以上五年以下有期徒刑，得併科新臺
幣七十萬元以下罰金。
附表　壹：
第一級毒品海洛因十七包（驗餘合計淨重九十四點三八公克，純
度百分之五十六點三五，純質淨重五十三點一八公克）。
附表　貳：
編號：
一、扣案之供前開附表壹所示第一級毒品海洛因包裝用之外包裝
    袋十七只（指空包裝重十三點七三公克部分）。
二、扣案之電子磅秤一台。
三、扣案之行動電話一具【指ＢＥＮＱ牌行動電話，但不含原該
    具行動電話內之ＳＩＭ晶片卡（按依國內電信公司一般定型
    化契約之約定，該晶片卡之所有權乃係屬電信公司所有，申
    請人僅因承租門號而取得晶片卡使用權）】
四、扣案之新臺幣八萬一千元。
附表　參：
販賣第一級毒品海洛因所得新臺幣八千元。
